【裁判字號】    96,抗,876
【裁判日期】    970129
【裁判案由】    本票裁定
【裁判全文】
臺灣臺北地方法院民事裁定               96年度抗字第876號
抗  告  人  廣昌開發建設股份有限公司
法定代理人  乙○○
相  對  人  日成營造廠股份有限公司
法定代理人  甲○○
上列當事人間本票裁定事件，抗告人對於中華民國96年9 月21日
本院96年度票字第64999 號裁定提起抗告，本院裁定如下：
    主  文
抗告駁回。
抗告程序費用新台幣壹仟元由抗告人負擔。
    理  由
一、按執票人向本票發票人行使追索權時，得聲請法院裁定後強
    制執行，票據法第一百二十三條定有明文。又按本票執票人
    ，依票據法第一百二十三條規定，聲請法院裁定許可對發票
    人強制執行，係屬非訟事件，法院僅依非訟事件程序，就本
    票形式之要件是否具備予以審查，即為已足。若實體上問題
    ，應依訴訟程序另謀解決，尚非屬非訟事件所得審究。
二、本件相對人主張其執有抗告人於民國94年3 月30日所簽發之
    本票一紙，內載金額新台幣329,400,000 元，付款地在台北
    市○○○路○段380 號7 樓之1 ，利息未約定，免除作成拒
    絕證書，到期日為96年3 月13日（下稱系爭本票）；詎於到
    期日經提示未獲付款，為此提出本票一紙聲請本院裁定准予
    強制執行等情，業據其提出本票為證（見原審卷第46頁），
    本院依首開規定審酌相對人提出之本票後裁定予以准許，尚
    無不合。
三、抗告人抗告意旨雖略以：抗告人為法人，系爭本票之發票行
    為本應由董事長乙○○為之，並蓋用公司大小印鑑章；然系
    爭本票上卻係蓋用抗告人已掛失之公司印鑑章，且由監察人
    張家華代表抗告人發票，欠缺發票合法形式要件。而監察人
    張家華依法並無代表抗告人公司簽發本票之權限，又縱認有
    應適用公司法第二百二十三條規定情形，亦須經公司董事會
    決議後始得為之，惟張家華並未經抗告人公司董事會決議授
    權簽發系爭本票，是系爭本票發票不備合法形式要件，原裁
    定顯非適法，為此提起本件抗告，求為廢棄原裁定等語。
四、按本票之執票人，依票據法第一百二十四條準用同法第三十
    七條第一項前段之規定，僅應以背書之連續，證明其權利，
    基於票據之流通性、無因性以及交易之安定，背書之是否連
    續祇須依本票背書之記載，形式上得以判斷其有連續即可，
    執票人無須證明本票各背書，其實質上均屬有效，故縱背書
    中有偽造或無權代理人所為之情形，於背書之連續並無影響
    ；至執票人之取得此項本票，是否有惡意或重大過失，則屬
    另一問題（最高法院78年度台上字第2238號判決參照）。準
    此，執票人依票據法第一百二十三條規定，向本票發票人行
    使追索權時，聲請法院裁定對發票人之財產強制執行者，發
    票人縱對於簽章之真正、代理人之代理權限有所爭執，法院
    仍應為准許強制行之裁定（參最高法院52年台抗字第163 號
    判例）。因此，本票執票人聲請對發票人裁定准予強制執行
    程序，亦僅需形式上以發票、背書之連續證明其權利即可，
    倘若發票人否認簽名、印文之真正，暨代理人未經合法代理
    等情，因涉及實體上法律關係存否之問題，發票人就票據債
    務之存否有爭執時，自應由發票人提起確認之訴，以資解決
    （參非訟事件法第195 條規定）。
五、又依公司法第二百二十三條規定：「董事為自己或他人與公
    司為買賣、借貸或其他法律行為時，由監察人為公司之代表
    。」，就本條規定而言，任何董事為自己或他人與公司有交
    涉時，即應由監察人為公司之代表，至於該董事有無代表公
    司之權限，則非所問，可知本條設立並不單純在禁止董事之
    雙方代表或代理，立法本意係在防範董事長礙於與董事之同
    事情誼，致有犧牲公司利益之虞。再者，此處所為之「他人
    」，係指董事為他人之代表或代理人而與公司為法律行為之
    情形而言。經查：
  (一)系爭本票係由抗告人發票，以相對人為受款人者，此觀諸卷
    附之本票即可查得。次查，甲○○為相對人日成營造廠股份
    有限公司之董事長，且其在系爭本票94年3 月30日發票時，
    同時為抗告人之董事，有相對人所提公司公司變更登記表附
    卷可稽（見原審卷第42至45頁）。而本票發票行為屬於法律
    行為，是故，以系爭本票發票之法律行為外觀，確實係由抗
    告人董事甲○○基於相對人董事長地位，代表抗告人與相對
    人為法律行為之情事，堪可認定。
  (二)依前開說明，系爭本票之發票，該當於公司法第二百二十三
    條所定之「董事為他人與公司為法律行為」態樣，因此，在
    發票人之他方當事人即抗告人，自應由其監察人張家華代表
    抗告人，始為正當（見原審卷第45頁公司變更登記表所載）
    。本院在審酌上情後裁定准許強制執行，並無不合。
  (三)至於抗告人所辯系爭本票蓋用之抗告人公司印鑑，已經登報
    掛失，又抗告人之法定代理人為乙○○，系爭本票卻由抗告
    人之監察人張家華持已登報掛失之抗告人公司印鑑所簽發，
    形式要件上顯有欠缺，且張家華無權簽發系爭本票等節，縱
    然屬實，亦屬於實體上之爭執，揆諸上開說明，本件抗告人
    應依訴訟程序另謀解決，而非於裁定程序中為此爭執（見最
    高法院57年台抗第76號判例意旨）。從而，抗告人提起本件
    抗告，為無理由，應予駁回。
六、爰依非訟事件法第二十一條第二項、第二十四條第一項、第
    四十六條、民事訴訟法第四百九十五條之一第一項、第四百
    四十九條第一項、第七十八條，裁定如主文。
中    華    民    國    97    年    1    月     29    日
                  民事第三庭審判長法  官  張靜女
                                  法  官  管靜怡
                                  法  官  賴錦華
以上正本係照原本作成。
得於十日內以違背法令為理由，委任律師為訴訟代理人，向本院
提出再抗告，而後始可再抗告於臺灣高等法院（對於費用之裁定
，不得獨立聲明不服）。
中    華    民    國    97    年    1     月    29    日
                                  書記官  林桂玉


司法院資訊處製作；財團法人民間司法改革基金會備份。
